臺灣板橋地方法院交通事件裁定　　　　100年度交聲字第571號
原處分機關　交通部公路總局臺北區監理所
異　議　人　經濟部水利署第十河川局
代　表　人　張振猷
送達代收人　陳和泰
上列異議人即受處分人因違反道路交通管理處罰條例案件，對於
交通部公路總局臺北區監理所於中華民國100 年2 月17日所為之
處分（原處分案號：北監自裁字第40-CW0000000號處分）聲明異
議，本院裁定如下：
    主  文
異議駁回。
    理  由
一、原處分意旨略以：異議人即受處分人經濟部水利署第十河川
    局（下稱異議人）所有之車牌號碼3487-WA 號自用公務小客
    貨車，於民國98年12月30日10時52分許，行經臺62線13.9公
    里處時，因有「汽車行駛快速公路速度超過規定最高速限（
    20公里以上未滿40公里）」之違規，經照相式雷達測速儀拍
    照存證後，由原舉發單位即臺北縣政府警察局（現改制為新
    北市政府警察局）瑞芳分局員警製單逕行舉發，原處分機關
    查證後，認違規事實明確，遂於100 年2 月17日以北監自裁
    字第40-CW0000000號違反道路交通管理事件裁決書（下稱裁
    決書），依道路交通管理處罰條例第33條第1 項第1 款、第
    63條第1 項（裁決書漏載第1 款）及違反道路交通管理事件
    統一裁罰基準表之規定，裁罰異議人罰鍰新臺幣（下同）52
    00元，並記違規點數1 點。
二、聲明異議意旨略以：依違規照片所示，當時快速道路二線道
    上均有車輛，異議人之車輛係行駛於外側車道，而內側車道
    之小客車正在超車，遽認異議人之車輛有超車違規情形與事
    實不符，且單憑相片資訊亦無法確定是否為照片上另一輛小
    客車違規，應有其他照片佐證，爰為此聲明異議云云。
三、按行車速度，依速限標誌或標線之規定，道路交通安全規則
    第93條第1 項定有明文。復按汽車行駛於高速公路、快速公
    路或設站管制之道路，不遵使用限制、禁止、行車管制及管
    理事項之管制規則，而有行車速度超過規定之最高速限或低
    於規定之最低速限行為者，處汽車駕駛人3000元以上6000元
    以下罰鍰，道路交通管理處罰條例第33條第1 項第1 款規定
    甚明。又依同條例第7 條之2 之規定，汽車駕駛人之行為有
    經以科學儀器取得證據資料證明其行為違規之情形，當場不
    能或不宜攔截製單舉發者，得逕行舉發；科學儀器應採固定
    式，並定期於網站公布其設置地點，但汽車駕駛人之行為屬
    行車速度超過規定之最高速限或低於規定之最低速限之情形
    者，不在此限；對該等違規行為，採用固定式或非固定式科
    學儀器取得證據資料證明者，於高速公路、快速道路須至少
    於3 百公尺前，明顯標示之。
四、經查：
  (一)異議人所有之車牌號碼3487-WA 號自用公務小客貨車，有於
    98年12月30日10時52分許，行經臺62線13.9公里處，為異議
    人所不爭執。又異議人所有之上開自用公務小客貨車行經前
    揭地點時，為雷射測速儀器測得車速達100 公里並予以拍照
    ，嗣經臺北縣政府警察局瑞芳分局員警以北縣警交大字第CW
    0000000 號舉發違反道路交通管理事件通知單逕行舉發，認
    異議人有「汽車行駛快速公路速度超過規定最高速限（20公
    里以上未滿40公里）」之違規事實等情，復有採證照片在卷
    足稽。觀諸該採證照片，其上清晰可見違規之自用公務小客
    貨車車牌號碼為「3487-WA 」，且明確標示「中文地點：台
    62線13.9K 東往西」、「日期：2009/12/30」、「時間：10
    ：52：49」、「速限：80km/h超速」、「偵測車速：100km/
    h 」、「證號：MOGA0000000 」、「RS11 S/NO:0159」等數
    據，堪認異議人確有於上開時、地駕駛前揭車輛，行車速度
    超過規定最高時速20公里以上之違規事實甚明。
  (二)又本件採證使用之雷達測速儀規格為24.125 GHz（K-Band）
    照相式，主機型號為RS-GS11 、器號為0159，業經經濟部標
    準檢驗局於98年1 月6 日檢驗合格，其有效期限至99年1 月
    31日，檢定合格單號碼為MOGA0000000A、MOGA0000000B；且
    臺62線14.22 公里處東向西方向，業已設置「常有測速照相
    」，於臺62線15公里處東向西方向，亦已設置「限速80公里
    」與「前有測速照相」之標示等情，亦有臺北縣政府警察局
    瑞芳分局99年2 月9 日北縣警交瑞字第0990002588號函所附
    雷達測速儀檢定合格證明及100 年10月25日新北警瑞交字第
    1000024307號函檢附之上開速限警告標誌照片等附卷可憑；
    應可排除上開雷射測速儀測得之數據有錯誤之危險，堪認員
    警使用上開雷射測速儀測速結果應與客觀事實相符，且已依
    前引道路交通管理處罰條例第7 條之2 之規定設立速限及測
    速之警告標誌。
  (三)異議人雖辯稱該雷射測速儀測得之車速可能為當時行經上開
    路段之另一台小客車云云。惟查，雷射測速儀係以雷射光束
    （不見光）直接瞄準行進中之車輛，屬「單點單台」之測速
    方式，車輛如有超出設定之速限即立刻鎖定，而雷射是屬於
    直線不易擴散的光束，車流量大小、旁邊是否另有他車行經
    ，均不影響測速之準確性。雷達測速儀器如遇多車道兩輛以
    上車輛併行者，無法檢測其速度，必須車輛一前一後，雷射
    波才會以最精確固定角度拍下違規車輛，每車道每輛違規所
    拍下違規車輛角度在機器無移動情形下均一致不至於有誤，
    此有臺北縣政府警察局瑞芳分局99年2 月9 日北縣警交瑞字
    第0990002588號函覆內容可佐。觀諸卷附採證照片，僅見異
    議人所有之自用公務小客貨車左前方另有一輛小客車，並無
    其他車輛併行；該輛小客車雖亦遭拍攝入鏡，惟與異議人所
    有之上開自用公務小客貨車相距已有約半個至1 個車身，異
    議人之自用公務小客貨車則係在照片正中央，且雷射測速儀
    攝得之採證照片下方標示「車輛型式：小車」、「偵測方向
    ：車尾」，左上角並清楚顯示異議人之自用公務小客貨車車
    尾懸掛之車牌「3487-WA 」特寫畫面，且與異議人違規時間
    即98年12月30日10時52分同時，該雷達測速儀另有測得車牌
    號碼Z3-3355 號汽車有違反道路交通管理處罰條例第33條第
    1 項第1 款「行車速度超過規定之最高速限或低於規定之最
    低速限之情事」，亦經臺北縣政府警察局瑞芳分局予以舉發
    ，此有臺北縣警察局交通違規作業有效清冊1 份在卷可左；
    堪認縱異議人主張左側小客車超速超車屬實，亦另經雷達測
    速儀偵測舉發，本案雷射測速儀測速之對象，確為異議人所
    有之上開自用公務小客貨車無疑，異議人辯稱測速對象可能
    為該輛位於照片左側之小客車云云，顯無足採。又本件雷射
    測速儀之精確性業經檢驗合格，並無證據足認有不準或失靈
    之情，已如前述，則原舉發機關依前引道路交通管理處罰條
    例第7 條之2 等規定，以該科學儀器測速結果及拍攝所得照
    片作為證據，而舉發本件交通違規，核無違法或不當可言；
    異議人主張應有其他照片相比對，亦屬無據。至異議人另以
    裁決內容認定異議人之車輛有超車違規情形與事實不符云云
    ，惟本案裁決之違規內容為「汽車行駛快速公路速度超過規
    定最高速限（20公里以上未滿40公里）」，並未認定異議人
    有何超車違規情事，異議意旨容有誤會，併予敘明。
五、綜上所述，異議人所有之車號3487-WA 號自用公務小客貨車
    ，於上開時、地，確有「汽車行駛快速公路速度超過規定最
    高速限（20公里以上未滿40公里）」之違規行為，從而原處
    分機關依道路交通管理處罰條例第33條第1 項第1 款、第63
    條第1 項第1 款（原處分書漏載第1 款）之規定，裁處異議
    人罰鍰5200元，並記違規點數1 點，核無不合。
    本件異議為無理由，應予駁回。
六、依道路交通管理處罰條例第87條第2 項，道路交通事件處理
    辦法第18條，裁定如主文。
中    華    民    國     100    年    11    月    21   日
                      刑事第十一庭  法  官  黃司熒
上正本證明與原本無異。
如不服本裁定，應於裁定送達後5日內向本院提出抗告狀。
                                    書記官  屠衛民
中    華    民    國     100    年    11    月    22   日